臺灣彰化地方法院刑事判決
110年度訴字第1053號
公  訴  人  臺灣彰化地方檢察署檢察官  
被      告  蕭渭翰


選任辯護人  范成瑞律師
被      告  吳政祐


選任辯護人  陳柏宏律師
上列被告因違反毒品危害防制條例等案件，經檢察官提起公訴（
110年度偵字第9733號、第13378號、第14065號），本院判決如
下：
    主  文
蕭渭翰、吳政祐犯如附表一主文欄所示之罪，各處如所示之刑。
蕭渭翰、吳政祐各應執行有期徒刑二年，均緩刑五年，緩刑期內
均付保護管束，且蕭渭翰、吳政祐應分別向執行檢察官指定之政
府機關、政府機構、行政法人、社區或其他符合公益目的之機構
或團體，提供一百二十小時、八十小時之義務勞務，及各接受法
治教育課程一堂。
附表二所示之物，均沒收；吳政祐之犯罪所得新臺幣七百元，追
徵之。
    犯罪事實及理由
一、本案依據被告蕭渭翰、吳政祐之自白（均坦承可賺取價差，
    應可認定具有營利之意圖）、證人即附表一所示之購毒者、
    證人林登鋒兼或於警詢、偵查中之證述、監視器畫面翻拍照
    片、車輛詳細資料報表、行動電話通訊軟體畫面翻拍照片、
    搜索、扣押筆錄、扣押物品目錄表、證人李緯宸之彰化縣警
    察局彰化分局委託檢驗尿液代號與真實姓名對照認證單、中
    山醫學大學附設醫院檢驗科藥物檢測中心新興毒品尿液檢驗
    結果報告、彰化縣警察局彰化分局民國110年12月15日彰警
    分偵字第1100057672號函所檢送之員警職務報告，認定被告
    蕭渭翰、吳政祐有以下之犯罪事實：
　　蕭渭翰、吳政祐知悉4-甲基甲基卡西酮(俗稱喵喵)為第三級
    毒品，4-甲基麻黃鹼為第四級毒品，依法不得持有、販賣，
    竟共同意圖營利，基於販賣混合第三級、第四級毒品之犯意
    聯絡，於民國110年7月間某日，由吳政祐出資新臺幣(下同)
    2萬元、再由蕭渭翰尋得貨源，而共同販入含有上開二種毒
    品成分之咖啡包100包，並交給吳政祐保管，之後，分別於
    附表所示時間、地點，以所示之方式，販賣咖啡包給所示之
    人。
二、論罪科刑：
  ㈠核被告蕭渭翰、吳政祐如附表所示之3次所為，均係犯毒品危
    害防制條例第9條第3項、第4條第3項、第4項之販賣第三級
    、第四級毒品而混合二種以上之毒品罪，且應均依毒品危害
    防制條例第9條第3項規定，適用販賣第三級毒品罪之法定刑
    處斷，並加重其刑至二分之一。
  ㈡被告蕭渭翰、吳政祐販入毒品咖啡包之意圖販賣而持有毒品
    犯行，為第一次販賣毒品犯行之接續行為，應與附表編號1
    之犯行論以販賣既遂之實質一罪（可參考與本案罪數問題案
    例事實相仿之最高法院102年度台上字第414號判決）。
  ㈢被告蕭渭翰、吳政祐就上開犯行，有犯意聯絡與行為分擔，
    應為共同正犯。
  ㈣被告蕭渭翰、吳政祐所犯前揭犯行，犯意各別、行為互異，
    應分論併罰之。
　㈤被告蕭渭翰、吳政祐於偵查及本院審判中均自白上開犯行，
    應依毒品危害防制條例第17條第2項規定減輕其刑。
　㈥依據臺灣彰化地方檢察署111年3月10日彰檢秀秋110偵14065
    字第1119009863號函可以認定，本案被告蕭渭翰先供出毒品
    來源為被告吳政祐，而被告吳政祐到案之後，才又供出其與
    被告蕭渭翰共犯本案之合作關係，檢察官因而將被告蕭渭翰
    、吳政祐提起本案公訴。因此，被告蕭渭翰、吳政祐均符合
    毒品危害防制條例第17條第1項之規定，依法應減輕其刑（
    本院考量偵查機關並未因被告蕭渭翰、吳政祐的供述，進而
    查獲大量毒品、上游之毒品大盤商，或遏止重大毒品犯罪發
    生，自無免除其刑之適用），且依法先加重後遞減輕之。
　㈦被告蕭渭翰、吳政祐之辯護人請求本院依據刑法第59條之規
    定減輕其刑，但本案符合毒品危害防制條例第17條第1項、
    第2項減刑之規定，處斷刑已經大幅減輕，並無情輕法重、
    犯罪之情狀顯可憫恕之事由，辯護人上開請求，容有誤會。
  ㈧關於被告蕭渭翰量刑理由：
　⒈爰審酌被告蕭渭翰明知毒品具有高度成癮性，對於施用者之
    身心健康、家庭與社會生活危害甚大，而新聞媒體一再報導
    臺灣新興毒品問題嚴重，政府亦採取多種方式禁絕毒品，其
    於本案案發之前，曾因犯持有第二級毒品罪，經本院判處拘
    役20日確定，竟無視於此，為了謀求不法利潤，推由被告吳
    政祐出資，先購入毒品咖啡包後，伺機進行銷售，且由被告
    蕭渭翰負責找尋買家，本案犯罪情節不輕，但被告蕭渭翰於
    犯罪後始終坦承全部犯行，且積極配合偵查機關，並供出同
    案被告吳政祐，已見悔悟之心，而被告蕭渭翰並非中低收入
    戶，其於本案行為當時年僅21歲，思慮難免較為不周，另從
    卷內稅務電子閘門財產所得調件明細表看來，被告蕭渭翰在
    108年度，有2筆合計12萬多元之薪資所得申報紀錄，但109
    年僅餘5,000多元，此外並無其他財產紀錄，此一財產、所
    得狀況，自應在量刑予以充分考量，另斟酌其於本院審理時
    自述：我的學歷是大學肄業，未婚，沒有小孩，目前跟家人
    同住，我的工作是鋪設柏油路的工人，月收入約6至9萬元，
    薪水要幫忙家用及清償貸款，我的父母都退休了，哥哥在讀
    大學，家裡經濟都靠我支持，請從輕量刑，我知道錯了，請
    給我重新做人的機會等語之教育程度、家庭生活、經濟狀況
    及量刑意見，辯護人表示：被告蕭渭翰是因誤交損友而接觸
    毒品，而本案僅是提供周遭友人毒品，與大盤、中盤販售毒
    品牟利並不相同，被告蕭渭翰犯後坦承犯行、供出同案被告
    吳政祐，態度良好，請從輕量刑等詞之量刑意見，檢察官對
    於量刑並無意見，另斟酌本案各次販賣毒品之犯罪情節差異
    不大等一切情狀，分別量處如附表一主文欄所示之刑。
　⒉刑法第50條、第51條並未明文規定在個案中應該如何量定應
    執行之刑，對此，本院認為數罪併罰案件定應執行刑之目的
    在於「罪責原則」及「特別預防」之考量，經過此一特別之
    量刑程序，方能充分反應各行為整體之不法內涵，進而進行
    充分且不過度的罪責評價，尤其是各宣告刑對於行為人的刑
    罰意義，也應該充分考量行為人本身的人格特性及刑罰經濟
    原則，過重的刑罰反而無法達到教化之目的，更有可能違反
    比例原則。此外，本院亦認刑法第57條所規定之各款量刑事
    由，就同一事由在定應執行之刑時予以再次評價，並不違反
    「雙重評價禁止」，主要的理由在於兩者的制度目的不同，
    在決定宣告刑時，法院應該考量宣告刑之處遇是否合乎罪責
    原則與特別預防功能，在罪責框架基礎內決定具體刑度，但
    在決定應執行刑時，則是出於整體刑罰執行的考量，行為人
    的人格罪責，已經在各罪宣告刑累加的上限下，作為得減輕
    應執行之刑之事由，尤其是行為人所犯數罪的犯罪特質，總
    和的累加觀察，更可以充分反應行為人的主觀法敵對意思，
    以及法益侵害的總體威脅程度。因而斟酌本案被告蕭渭翰所
    犯，均為販賣毒品罪，本案整體販賣之毒品咖啡包數量不多
    ，且犯罪時間緊接，而被告蕭渭翰犯後坦承全部犯行，態度
    尚稱良好，又有前揭家庭生活狀況，過重的刑罰，無助於教
    化等一切情狀，定應執行之刑如主文欄所示。  
　㈧關於被告吳政祐之量刑理由：
　⒈爰審酌被告吳政祐明知毒品對施用者之身心健康、家庭與社
    會生活危害甚大，竟圖謀不法私利，出資購入毒品咖啡包，
    與同案被告蕭渭翰銷售牟利，實有可議之處，但被告吳政祐
    於犯罪後坦承全部犯行，態度良好，且具體陳述如何與同案
    被告蕭渭翰進行分工，已有悔悟之心，被告吳政祐為中低收
    入戶，另從卷內稅務電子閘門財產所得調件明細表看來，被
    告在108、109年度，分別有合計近13萬、12萬元之薪資所得
    申報紀錄，名下並無其他財產，經濟狀況非佳，但有穩定的
    工作，自應在量刑予以充分考量，另斟酌被告吳政祐於本案
    行為時年僅18歲，非常年輕，思慮難免較為不周全，其於本
    院審理時自述：我的學歷是高職畢業，未婚，沒有小孩，目
    前跟母親同住，我的工作是在母親的餐廳幫忙，月薪資約3
    萬元，請從輕量刑，我知道錯了等語之教育程度、家庭生活
    、經濟狀況及量刑意見，被告吳政祐之辯護人表示：被告吳
    政祐本案販賣次數、數量不多，獲利僅700元，與中大盤有
    別，而被告吳政祐父親於其11歲時即離世，家中尚有母親、
    2個姐姐跟1名姐姐的3歲女兒，家人間感情深厚，其家庭經
    濟狀況不佳，而被告吳政祐患有其他非血小板缺乏紫斑症、
    紫斑性腎炎，需定期就醫，不宜入監，被告吳政祐目前在母
    親餐廳任職，有正當工作，請從輕量刑等詞之量刑意見（辯
    護人另提出戶籍謄本、中低收入戶證明書、診斷書、診療紀
    錄、名片為證），檢察官對於量刑並無意見，另斟酌本案各
    次販賣毒品之犯罪情節差異不大、被告吳政祐雖然有上開特
    殊之經濟、家庭生活與身體狀況，但本院考量被告吳政祐為
    主要出資者，犯罪參與程度較高，並無特別輕於同案被告蕭
    渭翰之必要等一切情狀，分別量處如附表一主文欄所示之刑
    。
  ⒉本院審酌被告吳政祐所犯，均屬販賣毒品罪，罪質同一，整
    體出售之毒品數量不多，且犯罪時間具有密接性，又於犯罪
    後坦承全部犯行，且有上開量刑情狀等一切情狀，定應執行
    之刑如主文所示。　　
三、關於緩刑：
  ㈠本件被告蕭渭翰、吳政祐未曾因故意犯罪受有期徒刑以上刑
    之宣告，雖然被告蕭渭翰、吳政祐所犯為販賣毒品之重罪，
    但他們於本案案發當時，年紀都很輕，思慮難免較為不周全
    ，且被告2人於犯罪後都坦承全部犯行，又供出毒品來源，
    積極配合偵查機關之偵辦，可見被告2人對於所犯下之販賣
    犯行，已有悔悟之心，而被告吳政祐又有前述家庭、經濟與
    身體狀況，本院認為，他們確實因為一時失慮，才犯下本案
    ，經此偵審教訓，自當知所警惕，並無再犯之虞，因認前開
    宣告之刑均以暫不執行為適當，均宣告緩刑5年，以啟自新
    。
　㈡為了使被告蕭渭翰、吳政祐能於本案從中深切記取教訓，併
    強化其法治之觀念，避免再度犯罪，本院斟酌本案犯行之不
    法程度，而依刑法第74條第2項第5款、第8款、第93條第1項
    第2款之規定，命被告蕭渭翰、吳政祐應於緩刑期間付保護
    管束，且分別向執行檢察官指定之政府機關、政府機構、行
    政法人、社區或其他符合公益目的之機構或團體提供120、8
    0小時之義務勞務，並依執行檢察官之命令，分別參加法治
    教育1場次，以觀後效（此部分乃緩刑宣告附帶之條件，依
    刑法第75條之1第1項第4款規定，違反上開之負擔情節重大
    ，足認原宣告之緩刑難收其預期效果，而有執行刑罰之必要
    者，得撤銷緩刑之宣告）。
四、關於沒收：
  ㈠扣案之IPHONE SE手機1支（連同門號0000-000000號SIM卡1 
    張），為被告蕭渭翰所有、犯本案販賣毒品所用之物，應依
    毒品危害防制條例第19條第1項之規定，宣告沒收之。
  ㈡扣案之IPHONE 11手機1支（連同門號0000-000000號SIM卡1 
    張），為被告吳政祐所有、犯本案販賣毒品所用之物，應依
    毒品危害防制條例第19條第1項，宣告沒收之。
  ㈢如附表編號1所示之販毒所得700元，並未扣案，依據被告蕭
    渭翰所述，該筆款項仍由同案被告吳政祐實際取得，其尚未
    分得任何款項，但被告吳政祐於本院審理時表示，已將部分
    販毒款項交給同案被告蕭渭翰，但時間已久，已經遺忘具體
    數額等情，可見被告二人對於犯罪所得分配之供述不同，本
    院認為，卷內證據資料可以證明該不法利得最後由被告吳政
    祐取得，而被告吳政祐並未提出任何證據釋明已將部分款項
    交給同案被告蕭渭翰，檢察官提出之表面證據，已經可以釋
    明上開不法利得由被告吳政祐實際取得，據此，此一不法所
    得，應依刑法第38條之1第1項前段之規定，對被告吳政祐宣
    告沒收之，而目前多數實務見解對於沒收之諭知，多採「條
    件式」之方式為之，亦即：「犯罪所得○○○沒收之，於全部
    或一部不能沒收或不宜執行沒收時，追徵其價額」，但如何
    諭知沒收、追徵之方式，立法者並未予以明文，留待實務發
    展，本院認為，上開條件式的沒收方式，在本案已無適用之
    必要，因為原標的早就不存在，再以此方式進行沒收之宣告
    ，並無任何實益可言，而新臺幣為國幣，本案價額已經具體
    、特定，亦無不能沒收或不宜執行沒收等問題，且在主文直
    接諭知追徵，對於沒收之執行、主文明確性、當事人對於執
    行方式之認知，並無任何妨礙，當事人亦得對此，直接提起
    上訴救濟，因此，本院依據刑法第38條之1第1項前段、第3
    項之規定，直接諭知犯罪所得之追徵。
據上論斷，應依刑事訴訟法第299條第1項前段，判決如主文。
本案經檢察官賴政安提起公訴，檢察官吳皓偉到庭執行職務。
中　　華　　民　　國　　111 　年　　7 　　月　　29　　日
                  刑事第五庭  審判長法  官  周淡怡
                                    法  官  李淑惠
                                    法  官  陳德池
以上正本證明與原本無異。
如不服本判決，應於收受判決後20日內向本院提出上訴書狀，並
應敘述具體理由。其未敘述上訴理由者，應於上訴期間屆滿後20
日內向本院補提理由書（均須按他造當事人之人數附繕本）「切
勿逕送上級法院」。　
中　　華　　民　　國　　111 　年　　7 　　月　　29　　日
                                    書記官  陳孟君

附錄論罪科刑法條全文：
毒品危害防制條例第4條第3項、第4項
製造、運輸、販賣第三級毒品者，處7年以上有期徒刑，得併科
新臺幣1千萬元以下罰金。
製造、運輸、販賣第四級毒品者，處5年以上12年以下有期徒刑
，得併科新臺幣5百萬元以下罰金。

毒品危害防制條例第9條第3項
犯前五條之罪而混合二種以上之毒品者，適用其中最高級別毒品
之法定刑，並加重其刑至二分之一。

附表一：
編號 犯罪事實 主文 1 （購毒者黃依玲及洪淳修） 蕭渭翰於110年8月4日晚間6時47分許至8時4分許，持用行動電話以通訊軟體微信與黃依玲(微信暱稱為「貓熊圖示」)聯繫購毒事宜後，即推由吳政祐於同日晚間8時7分許，騎乘車牌號碼000-0000號普通重型機車，前往位於彰化縣○○鎮○○路0段000號之統一超商和線門市，販賣毒品咖啡包2包給黃依玲及洪淳修，並當場收取700元，而完成交易。 蕭渭翰、吳政祐共同犯販賣第三級、第四級毒品而混合二種以上之毒品罪，各處有期徒刑一年十月。  2 （購毒者呂仁佑） 蕭渭翰於110年8月13日晚間8時34分許至翌(14)日凌晨4時12分許，持用行動電話以通訊軟體LINE與呂仁佑(LINE暱稱為「仁佑」)聯繫購毒事宜，再推由吳政祐於110年8月14日上午4時32分許，在其位於彰化縣○○鄉○○街00巷00號住處，以賒帳方式，販賣毒品咖啡包4包給呂仁佑。 蕭渭翰、吳政祐共同犯販賣第三級、第四級毒品而混合二種以上之毒品罪，各處有期徒刑一年十月 3 （購毒者李緯宸） 蕭渭翰、吳政祐於110年8月14日上午3時許，持用行動電話以通訊軟體Messenger，與李緯宸聯繫約定以賒帳方式購買毒品咖啡包後，隨即由吳政祐與將毒品咖啡包2包，放置在吳政祐上址住處前停放之車牌號碼000-0000號普通重型機車腳踏墊下，李緯宸於同日凌晨4時35分許，騎乘車牌號碼000-0000號普通重型機車，至上址吳政祐住處前，自行自機車腳踏墊處取得該毒品咖啡包2包，而完成交易。 蕭渭翰、吳政祐共同犯販賣第三級、第四級毒品而混合二種以上之毒品罪，各處有期徒刑一年十月 

附表二
編號 扣案物名稱及數量 所有人 1 行動電話一支（型號：IPHONE SE，含門號0000-000000號SIM卡一張） 蕭渭翰 2 行動電話一支（型號：IPHONE 11，含門號0000-000000號SIM卡一張） 吳政祐